【裁判字號】    94,易,59
【裁判日期】    950215
【裁判案由】    竊盜
【裁判全文】
臺灣士林地方法院刑事判決                94年度易字第59號
公  訴  人  臺灣士林地方法院檢察署檢察官
被      告  戊○○
上列被告因竊盜案件，經檢察官提起公訴（93年度偵字第9854號）
，本院判決如下：
    主  文
戊○○無罪。
    理  由
一公訴意旨略以：被告戊○○意圖為自己不法之所有，於民國92
  年9 月17日晚上8 時許夜間，破壞門鎖侵入臺北縣汐止市○○
  路142 巷37號12樓之2 告訴人甲○○住處，竊取告訴人所有之
  背包【內含裝有告訴人國民身分證1 張、新臺幣（下同）500
  元券1 張及零錢65元等物之小皮包1 個】1 只。被告得手後，
  駕駛車牌號碼CU-1892 號自小客車，搭載友人己○○、乙○○
  、丁○○等人正欲離去之際，為告訴人發覺將自小客車攔住，
  被告則乘隙逃離。告訴人旋報警並在該自小客車內，查獲上開
  失竊之小皮包1 個，因認被告涉犯刑法第321 條第1 項第1 款
  、第3 款之攜帶兇器於夜間侵入住宅竊盜罪嫌（起訴書僅起訴
  被告涉犯刑法第321 條第1 項第1 款罪嫌，嗣經實行公訴檢察
  官補充同條項第2 款之罪嫌）。
二按犯罪事實應依證據認定之，無證據不得認定其犯罪事實，又
  不能證明被告犯罪者，應諭知無罪判決，刑事訴訟法第154 條
  、第301 條第1 項分別定有明文。而刑事訴訟上證明之資料，
  無論為直接證據或間接證據，均須達於通常一般之人均不致有
  所懷疑，而得確信其真實之程度，始得據為有罪之認定，若其
  關於被告是否犯罪之證明未能達此程度，而有合理之懷疑存在
  ，致使無從形成有罪之確信，根據「罪證有疑，利於被告」之
  證據法則，即不得遽為不利被告之認定，此有最高法院76年台
  上字第4986號判例可稽。
三另按被告以外之人於審判外之言詞或書面陳述，除法律有規定
  者外，不得作為證據，刑事訴訟法第159 條第1 項定有明文，
  次按被告以外之人於審判中有滯留國外或所在不明而無法傳喚
  或傳喚不到者，其於檢察事務官、司法警察官或司法警察調查
  中所為之陳述，經證明具有可信之特別情況，且為證明犯罪事
  實之存否所必要者，得為證據，另被告以外之人於審判外之陳
  述，雖不符前4 條之規定，而經當事人於審判程序同意作為證
  據，法院審酌該言詞陳述或書面陳述作成時之情況，認為適當
  者，亦得為證據，刑事訴訟法第159 條之3 第3 款、第159 條
  之5 亦有明文。查被告雖不同意己○○警詢所言為證據，惟查
  己○○經本院先後4 次送達其戶籍址臺北縣淡水鎮○○路○ 段
  50 巷12 弄2 號4 樓，及其於警詢陳報之居所臺北縣汐止市○○路142 巷37號12樓之2 之址傳喚到庭作證，均傳喚不到等情
  ，有本院送達回證8 份、本院自法務部戶役政連結作業系統下
  載之己○○戶籍查詢資料在卷可佐，堪可認定。次查己○○於
  警詢係以證人身分應訊，其於警詢並無遭刑求逼供之虞，是其
  於警詢所言，應具有可信之情況，依前開刑事訴訟法第159 條
  之3 第3 款之規定，本院認證人己○○於警詢所言，得為證據
  。至於證人乙○○、丁○○於警詢之證詞，因檢察官及被告均
  同意作為證據，本院審酌其等於警詢之陳述作成時之情況，認
  為得為證據，均先予陳明。
四查公訴人認被告涉犯上揭犯行，無非係以證人甲○○、己○○
  、乙○○、丁○○之證詞及甲○○住處大門之照片、贓物認領
  保管單等為據，訊據被告戊○○，固不否認於92年9 月17日晚
  上8 時許，伊駕駛CU-1892 號自小客車搭載告訴人甲○○之女
  友己○○，及友人乙○○、丁○○及丙○○欲至甲○○位於臺
  北縣汐止市○○路142 巷37號12樓之2 住處找甲○○，嗣遭甲○○駕車衝撞逃跑時，伊有背1 個袋子，且後於92年9 月19日
  凌晨零時30分，伊會同警方在伊CU-1892 號自小客車右後座腳
  踏板上查獲甲○○之小錢包，內有如起訴書所載之物等情不諱
  ，惟堅決否認上開犯行，辯稱：係因聽聞甲○○另結新歡，故
  陪己○○去找甲○○。到甲○○住處大樓後，先到地下室查看
  甲○○之車在否，後即在該大樓1 樓大廳等候甲○○，伊並未
  上12樓，亦未到12樓之2 甲○○住處內，且搭乘甲○○住處大
  樓之電梯需用磁卡，伊無磁卡，無法搭乘電梯。嗣己○○自行
  要搭計程車離開，伊至計程車旁質問己○○：「妳走了，我們
  來這裡做什麼？」，突然甲○○開車過來要衝撞伊，伊閃開並
  旋駕駛CU-1892 號自小客車離開，詎車行不久即見甲○○駕車
  前來，並衝撞伊車，伊即跳車逃離現場。伊逃離時所背之背包
  係丙○○之背包，在伊車後座所扣之錢包應係己○○掉在該處
  等語。
五查被告於92年9 月17日晚上8 時許，駕駛CU-1892 號自小客車
  ，搭載甲○○之女友己○○，及乙○○、丁○○、及其1 女性
  友人至臺北縣汐止市○○路142 巷37號12樓之2 甲○○住處欲
  找甲○○等情，業據證人己○○、乙○○、丁○○分別於警詢
  及本院審理時證述明確，堪認當天與被告同至甲○○住處者有
  己○○、乙○○、丁○○及被告之1 名女性友人。而該名女性
  友人為丙○○，則據被告自承在卷，核與證人丙○○於本院審
  理時所述相符。是92年9 月17日晚上8 時與被告同至上址者為
  己○○、乙○○、丁○○及丙○○。另於被告駕駛CU-1892 號
  自小客車至甲○○住處時，己○○坐在該自小客車右後座靠窗
  處等情，亦據證人己○○、丙○○分別於警詢及本院審理時陳
  稱在卷，堪可認定。
六次查警方會同被告於92年9 月19日凌晨零時30分，在被告駕駛
  之CU-1892 號自小客車右後座腳踏板上查獲甲○○之小錢包，
  內有如起訴書所載之物等情，業據被告自承不諱，並有贓物認
  領保管單1 份在卷可參，堪可認定。另證人即告訴人甲○○指
  稱：伊於92年9 月17日晚上返家發現伊住處大門門鎖遭破壞，
  大門外有螺絲起子，屋內電腦螢幕、主機及伊所批之衣服被搬
  至客廳沙發，且其置放在客廳沙發上之咖啡色背包及咖啡色小
  錢包遺失等語，茲有疑問者，乃縱甲○○住處遭竊，然是否被
  告為之，另在CU-1892 號自小客車車內發現之甲○○之小錢包
  是否被告竊取？經查：
  (一)被告陪同己○○至甲○○住處大樓後，己○○在臺北縣汐止
    市○○路142 巷19弄搭計程車欲先行離開時，被告上前拉扯
    坐在計程車內之己○○，適為駕車前來之甲○○目睹，甲○○即駕車衝撞被告，被告跳開後逃跑，甲○○旋下車追被告
    ，其餘丙○○、乙○○、丁○○等人見狀亦跑離現場，數分
    鐘後被告與丙○○、乙○○、丁○○等人會合，遂由被告駕
    駛CU-1 892號自小客車搭載丙○○、乙○○、丁○○返家，
    行經臺北縣汐止市○○路142 巷時，遇到甲○○駕車前來，
    甲○○即駕車衝撞被告駕駛之CU-1892 號自小客車，被告見
    狀便跳車逃逸等情，業據證人己○○、乙○○、丁○○、丙○○分別證述在卷，堪認在被告欲阻止己○○搭計程車離去
    時，即碰到甲○○，甲○○並駕車衝撞被告，被告閃開逃跑
    ，幾分鐘後即與丙○○、乙○○、丁○○等人會合，並駕車
    離開，不久再遭甲○○駕車衝撞，被告遂跳車逃離現場。是
    被告於阻止己○○搭計程車離開時起，亦即碰到甲○○時起
    ，即不可能有機會至甲○○住處行竊，從而，若被告有公訴
    人起訴之竊盜犯行，必係在阻止己○○搭計程車離開前，先
    予陳明。
  (二)雖證人乙○○於偵查中證稱：同去甲○○住處期間，被告有
    單獨離開5 分鐘以上，被告之前有放話說要偷甲○○的東西
    （偵查筆錄誤為偷「陳」之東西）等語，及於被告駕駛之CU
    -1892 號自小客車內查獲甲○○之小錢包，惟查：
    1.乙○○於本院審理時則證稱：未注意被告是否有單獨離開
      等語，則乙○○於偵查中所述是否與事實相符，即非無疑
      。
    2.被告搭載己○○、乙○○、丁○○、丙○○等人至甲○○
      住處大樓後，一群人有無上該大樓12樓，及至甲○○12樓
      之2 住處按門鈴，證人己○○於警詢，證人丁○○於警詢
      、偵查及本院均證稱：未上12樓，僅下地下室看甲○○之
      車是否停在該處，即在該大樓1 樓等候甲○○等語，核與
      被告所辯相符。惟同去之乙○○、丙○○則於本院結證稱
      ：同去之被告、己○○、乙○○、丁○○、丙○○均有上
      12 樓 按甲○○住處門鈴，但無人應門，遂到樓下1 樓等
      候等語，是被告、己○○、乙○○、丁○○、丙○○一群
      人抵達甲○○住處後，有無同上12樓甲○○住處門口，即
      有疑問。而查搭乘甲○○住處大樓電梯需使用磁卡乙情，
      業據證人甲○○於本院審理時陳明在卷，堪信甲○○住處
      大樓有管制，非住戶或管理員帶領，難以輕易上樓。是被
      告若非與己○○一起，並無法搭乘該大樓電梯至12樓，而
      證人己○○復證如前述各語，堪信被告辯稱：伊未至甲○○住處大樓之12樓等語，非不可採信。
    3.另據證人己○○於警詢證稱：至甲○○住處大樓後，先至
      地下室看甲○○之車在否，再到1 樓大廳，後有1 女子搭
      電梯下來，被告說是甲○○之女友，我一氣之下就走，我
      要坐計程車，被告與我拉扯，不讓我離去等語，而證人丁○○於警詢、偵查及本院均稱：當天除被告阻止己○○搭
      計程車離去時，遭甲○○駕車衝撞，被告閃開後逃跑時，
      有離開伊視線外，其餘時間被告均與伊一起，未離開伊視
      線等語，證人丙○○於本院亦證稱：被告均與其等一起，
      未離開其視線等語，堪認於被告阻止己○○搭計程車離去
      前，被告均與己○○、丁○○等人一起，未單獨離開。依
      其等證詞，則被告於阻止己○○離去前，亦不可能至甲○○住處行竊。
    4.再如前(一)所述，在被告阻止己○○搭計程車離去，而遭甲○○駕車衝撞之後，被告並不可能有機會至甲○○住處行
      竊，倘被告確有公訴人起訴之犯行，必在阻止己○○搭計
      程車離去前，惟據證人己○○於警詢證稱：我要搭計程車
      離去，被告要向我拿甲○○住處鑰匙，我不給，被告與我
      拉扯，不讓我離去等語，堪認被告於己○○欲搭計程車離
      去前，向己○○索甲○○住處之鑰匙，如被告已破壞甲○○住處門鎖侵入該住處行竊，被告已有辦法進入甲○○住
      處，其何以要再向己○○要甲○○住處之鑰匙？是被告應
      未侵入甲○○住處至明。
    5.查證人己○○、乙○○、丁○○、甲○○於警詢、偵查及
      本院均證稱：被告駕車載丙○○、乙○○、丁○○等人要
      離開甲○○住處時，遭甲○○駕車衝撞，被告即跳車逃逸
      ，跳車時有背1 背包等語，被告就此亦坦認不諱，足信被
      告跳車逃逸時，有帶背包。就該背包，證人己○○及甲○○於警詢及偵查中稱：係甲○○之背包云云，證人乙○○
      亦證稱：去甲○○住處時，未見被告逃跑時所背之背包云
      云，惟證人甲○○於本院則證稱：當時天色已暗，伊無法
      確定被告跳車逃逸時所背者是否伊之包包等語，是被告當
      時所背之背包係否甲○○所有，即有可疑。復查證人丁○○於偵查中稱：被告跳車逃逸時所背之背包好像他朋友之
      背包等語，而證人丙○○於本院亦結證稱：92年9 月17日
      晚上搭乘被告之車遭甲○○駕車衝撞時，伊即跳車，跳車
      時未帶伊之背包，嗣後被告將伊之背包拿還伊等語，是被
      告辯稱：跳車逃逸時伊所背之背包係丙○○之背包等語，
      即難謂無據。雖被告於本院94年2 月22日準備程序時供稱
      ：丙○○之背包為藍色云云，證人丙○○則稱：係不深不
      淺之中色系的膚色等語，二者所述不符，然查被告逃逸時
      所背之背包，甲○○稱係卡其色，己○○稱係咖啡色，而
      卡其色、淡咖啡色與不深不淺之膚色，此3 種顏色相近，
      描述者雖有上述3 種不同之陳述，惟其等所見者可能為同
      一顏色，依己○○、丙○○、甲○○之證詞，足認被告當
      時所背之包包，應係丙○○所稱之膚色，而非藍色。再查
      被告請求本院傳訊證人丙○○，乃為證明其當天跳車所背
      之背包為丙○○所有，是被告當無故意將背包顏色說錯之
      理，堪認被告稱背包顏色為藍色，應係其於本院94年2 月
      22日應訊時已距案發逾1 年5 月，其對顏色記憶錯誤所致
      ，是難以被告所稱背包之顏色與丙○○所陳不符，即認被
      告此部分辯詞不可採。
    6.查甲○○所有之小錢包，係92年9 月19日凌晨12時30分，
      自被告駕駛之CU-1892 號自小客車右後座腳踏板查獲等情
      ，有台北市政府警察局汐止分局警員林文麒報告書在卷可
      參，堪可認定。再查被告駕駛CU-1892 號自小客車搭載己○○、乙○○等人至甲○○住處時，己○○坐在車後座右
      邊等情，業據證人己○○、丙○○證述在卷，而被告等人
      欲自甲○○住處離去，至被告跳車逃逸時，亦係由被告駕
      駛CU-1892 號自小客車等情，則據證人乙○○、丁○○證
      述在卷，堪認至甲○○住處及離開甲○○住處至被告跳車
      前，均係由被告坐在駕駛座駕駛CU-1892 號自小客車，而
      去甲○○住處時，己○○坐在CU-1892 號自小客車後座右
      側。另於被告駕駛之CU-1892 號自小客車所查獲甲○○之
      小錢包，甲○○原係放其背包內，或是放在其女友己○○
      處等情，業據證人甲○○於本院證述在卷，是該小錢包在
      CU-1892 號自小客車車上查獲前，可能係在己○○處。查
      被告當天自始均坐在CU-1892 號自小客車之駕駛座，若其
      持有該錢包，實不可能掉落在該車後座右側腳踏板上，是
      該小錢包原應係放在己○○處，己○○於坐被告駕駛之CU
      -1892 號自小客車右後座時，不慎掉落在後座右側腳板上
      ，方符常情。依此，亦堪認於CU-1892 號自小客車查獲之
      小錢包非被告所竊。
七如前所述，檢察官所舉之證據，無法令本院確信被告涉有前揭
  竊盜犯行，此外，本院復查無其他積極證據足資證明被告涉犯
  公訴人所指之犯行，自屬犯罪不能證明，應諭知被告無罪之判
  決。
八據上論斷，應依刑事訴訟法第301 條第1 項判決如主文。
本案經檢察官林聰良到庭執行職務。
中    華    民    國    95    年    2     月    15    日
                  刑事第一庭審判長法  官  雷  雯  華
                                  法  官  王  梅  英
                                  法  官  江  翠  萍
以上正本證明與原本無異。
如不服本判決，應於判決送達後10日內，向本院提出上訴狀。
                                  書記官  范  淑  芬
中    華    民    國    95    年    2     月    17    日


司法院資訊處製作；財團法人民間司法改革基金會備份。
